臺灣新北地方法院民事裁定
111年度消債更字第129號
聲  請  人
即  債務人  胡序町    

代  理  人  趙澤維律師(法扶律師)                   
上列當事人聲請消費者債務清理更生事件，本院裁定如下：
    主  文
聲請人胡序町自中華民國111年11月3日上午10時起開始更生程序
。
命司法事務官進行本件更生程序。
    理  由
一、按債務人有不能清償債務或有不能清償之虞者，得依消費者
    債務清理條例所定更生或清算程序，清理其債務，消費者債
    務清理條例（下稱消債條例）第3 條定有明文。揆諸消債條
    例之立法目的，乃在於使陷於經濟上困境之消費者，得分別
    情形利用更生或清算程序清理債務，藉以妥適調整債務人與
    債權人及其他利害關係人之權利義務關係，保障債權人之公
    平受償，並謀求消費者經濟生活之更生機會，從而健全社會
    經濟發展。惟私法上債之關係，係以當事人間之信賴關係為
    基礎，為社會經濟組織之重要支柱，故當事人於以法律行為
    追求自己之利益之際，亦應顧及對方之利益，並考量債權債
    務在社會上的作用，本於誠實及信用之原則，行使其債權及
    履行其債務，故消費者欲以消債條例調整其所負義務，自應
    本於誠信原則之本旨，僅在其不能清償債務或有不能清償之
    虞而使其陷於經濟上之困境時，始得准許之，以避免藉此善
    意之立法而惡意圖謀減免債務，致使社會陷於道德危險。準
    此，債務人若有不能清償債務或有不能清償債務之虞，且客
    觀上並無濫用更生或清算程序之情事，自應使其藉由消費者
    債務清理條例所定程序以清理債務。次按債務人不能清償債
    務或有不能清償之虞者，得依本條例所定更生程序，清理其
    債務；債務人無擔保或無優先權之債務總額未逾新臺幣（下
    同）1,200萬元者，於法院裁定開始清算程序或宣告破產前
    ，得向法院聲請更生；債務人對於金融機構負債務者，在聲
    請更生或清算前，應向最大債權金融機構請求協商債務清償
    方案，或向其住、居所地之法院或鄉、鎮、市、區調解委員
    會聲請債務清理之調解；協商或調解成立者，債務人不得聲
    請更生或清算，但因不可歸責於己之事由，致履行有困難者
    ，不在此限；法院開始更生程序之裁定，應載明其年、月、
    日、時，並即時發生效力；法院裁定開始更生或清算程序後
    ，得命司法事務官進行更生或清算程序，必要時得選任律師
    、會計師或其他適當之自然人或法人一人為監督人或管理人
    ，消債清條例第3 條、第42條第1 項、第151 條第1 項、第
    7項、第45條第1 項、第16條第1 項分別定有明文。
二、本件聲請意旨略以：聲請人目前收入扣除必要生活費用後之
    數額已所剩無幾，且聲請人之債務多屬利息較高之信用貸款
    ，聲請人亦有非金融機構債權人未能納入調解，故無法與全
    體債權人達成協商。是聲請人有不能清償債務之情事，又伊
    於5年內並未從事營業活動，且無擔保或無優先權之債務總
    額未逾1,200萬元，亦未經法院裁定開始清算程序或宣告破
    產，爰依法向法院聲請更生等語。
三、經查：
  ㈠聲請人前於民國(下同)110年12月30日向本院聲請債務清理之
    前置調解，嗣於111年2月23日進行調解程序，最大債權金融
    機構元大商業銀行股份有限公司（下稱元大銀行），提出以
    一個月為一期，共清償108期，年利率8％，每月清償4,561元
    之清償方案，惟聲請人稱目前收入扣除必要生活費用及扶養
    費後之數額，已無力負擔，且尚有非金融機構之債務要清償
    ，無法負擔最大債權金融機構所提出之清償方案，而致前置
    調解不成立等情，經本院依職權調閱本院111年度司消債調
    字第7號卷宗（下稱司消債調卷）審閱查核無訛，堪認上開
    前置協商不成立乙節，應為屬實。又本件聲請人所積欠本金
    及利息債務總額未逾1,200萬元，且於聲請更生前1日回溯5
    年內未從事每月平均營業額20萬元以上之營業活動，業據聲
    請人陳明在卷（見司消債調卷第4頁），並提出財團法人金
    融聯合徵信中心查詢當事人綜合信用報告回覆書等件為證（
    見司消債調卷第11頁），足認聲請人於聲請更生前1日回溯5
    年內未從事每月平均營業額20萬元以上之營業活動。是以，
    本件聲請人聲請更生，依首開規定，須有不能清償債務或有
    不能清償之虞之情事，致履行有困難之要件存在。
　㈡聲請人主張其積欠債務總額為768,000元，其中聲請人於債權
    人清冊中所列計之中租迪和股份有限公司（以下簡稱中租公
    司）100,000元、匯豐汽車股份有限公司(以下簡稱匯豐公司
    )330,000元債務部分，並無記載於財團法人金融聯合徵信中
    心查詢當事人綜合信用報告回覆書，亦無相關證據可佐，故
    本院於111年1月3日分別發函上開債權人，並請其提出債權
    說明書及相關證據(見司消債調卷第38頁至第39頁)，合迪股
    份有限公司(下稱合迪公司)於111年1月12日回函表示，此筆
    債務之債權人名稱應更正為合迪公司，又聲請人積欠之債務
    為汽車擔保貸款，目前聲請人尚積欠127,995元(見司消債調
    卷第47至第48頁)；匯豐公司於111年1月17日回函表示聲請
    人積欠之債務為汽車擔保貸款，目前聲請人尚積欠328,328
    元(見司消債調卷第49頁)。綜上，聲請人目前債務總額應為
    794,323元(計算式:元大銀行147,000元＋永豐銀行130,000元
    ＋中信銀行61,000元＋合迪公司127,995元＋匯豐公司328,328
    元＝794,323元)，合先敘明。　　
　㈢另聲請人主張名下無不動產及有價證券，僅有機車2部、汽車
    1輛(103年出廠)，另有南山人壽有效保險1筆(105年投保)，
    目前每月收入約28,000元等情(見司消債調卷第4頁；本院卷
    第30頁)，並無相當之財產可供清償等情，業據聲請人陳明
    在卷，並提出全國財產稅總歸戶財產查詢清單、108至109年
    度綜合所得稅各類所得資料清單、中華民國人壽保險商業同
    業公會保險業通報作業資訊系統資料查詢結果表、集保戶往
    來參加人明細資料表（含帳號）、保管帳戶客戶餘額表、客
    戶存券異動明細表、投資人於各專戶無資料明細表、投資人
    於清算交割銀行未開戶明細表、永豐銀行存摺封面暨內頁影
    本、第一銀行存摺封面暨內頁影本等件為證（見司消債調卷
    第13至15頁、第24頁至第34頁），堪信聲請人之主張為真實
    。本院審酌上情，暫認聲請人目前每月可處分所得收入為28
    ,000元。。
　㈣按債務人生活所必需，以最近一年衛生福利部或直轄市政府
    所公告當地區每人每月最低生活費1.2 倍計算其數額並應斟
    酌債務人之其他財產。受扶養者之必要生活費用，準用第一
    項規定計算基準數額，並依債務人依法應負擔扶養義務之比
    例認定之。前二項情形，債務人釋明更生期間無須負擔必要
    生活費用一部或全部者，於該範圍內，不受最低數額限制；
    債務人證明確有必要支出者，不受最高數額及應負擔比之限
    制。消債條例第64條之2定有明文。查聲請人主張每月個人
    必要生活費用以新北市政府所公告當地區每人每月最低生活
    費1.2 倍計算其數額，即每月18,960元(見本院卷第29頁)，
    聲請人雖未提出其所有支出對應之所有單據證明，惟依消債
    條例施行細則第21條之1第3項規定，聲請人若表明以行政院
    衛生福利部或直轄市政府公布之最低生活費1.2倍計算必要
    支出，毋庸記載原因、種類及提出證明文件，本院衡以現今
    經濟社會消費常情，並無過高之處，且未高於消債條例第64
    條之2所定依新北市政府公告111年每人每月最低生活費15,8
    00元之1.2 倍即18,960元，應屬合理可採。又聲請人主張須
    扶養父親胡沛清1人，並提出胡沛清之戶籍謄本、全國財產
    稅總歸戶財產查詢清單、108至109年度綜合所得稅各類所得
    資料清單。查胡沛清現年(111年)為66歲（45年次），名下
    僅有車輛1台(92年出廠)，108至109年無所得資料，又聲請
    人稱所應扶養義務人為3人，扣除父親每月領有中度殘障補
    助5,085元及國民年金2,100元後，再依111年度新北市每人
    每月最低生活費1.2倍即18,960元作為標準，聲請人所需負
    擔其父之扶養費用數額為3,925元【計算式：（18,960元-5,
    085元-2,100元)÷3＝3,925元】，是聲請人主張之扶養費應屬
    合理。從而，聲請人目前每月生活必要支出費用加上扶養費
    用為22,885元(計算式:聲請人每月生活必要支出費用18,960
    元＋父親扶養費3,925元＝22,885元)。
  ㈤綜上，本院依聲請人現況之年齡、財產、勞力及信用等清償
    能力為綜合判斷，聲請人目前每月平均收入約28,000元，扣
    除其每月必要生活支出費用及扶養費22,885元後，餘5,115
    元，雖足以負擔元大銀行提出以一個月為一期，共清償108
    期，年利率8％，每月清償4,561元之清償方案，惟考量聲請
    人總債務有超過半數債務未能納入調解方案，從而，堪認以
    聲請人目前之資力，客觀上處於不足以清償債務之經濟狀態
    ，符合消債條例第3 條所規定「債務人不能清償債務或有不
    能清償之虞」之情形，是揆諸上開說明，應給予其更生之機
    會。
四、據上論結，本件聲請人為一般消費者，並未從事營業活動，
    其有無法清償債務之情事，又所負無擔保或無優先權之債務
    並未逾1,200萬元，且未經法院裁定開始清算程序或宣告破
    產，復查無消債條例第6條第3項、第8條或第46條各款所定
    駁回更生聲請之事由存在，則聲請人聲請更生，洵屬有據，
    應予准許，並命司法事務官進行本件更生程序，爰裁定如主
    文。
五、至聲請人於本件更生程序開始後，應盡所能節約支出，努力
    工作以增加還款之成數及總金額，並依薪資或其他固定收入
    ，提出足以為債權人會議可決或經法院認為已盡力清償之更
    生方案以供法院裁定認可而予以准許，避免更生程序嗣進行
    至依消債條例第61條規定法院應行清算之程度，附此敘明。
中    華    民    國   111    年    11    月     3    日
                  民事第一庭  法  官    毛崑山
以上正本證明與原本無異。
本件裁定不得抗告。
本裁定已於111年11月3日上午10時公告。
中    華    民    國   111    年    11    月     3    日
                              書記官    童淑敏